【裁判字號】    89,竹簡,179
【裁判日期】    890622
【裁判案由】    給付租金
【裁判全文】
臺灣新竹地方法院民事判決  八十九年度竹簡字第一七九號
    原      告  丁○○
    訴訟代理人  羅秉成律師
    複  代理人  彭亭燕律師
    訴訟代理人  魏順華律師
                詹惠芬律師
    被      告  甲○○○○○○○○○○股份有限公司台北分公司
                            設台北市○○○路○段四九巷四弄十八號一樓
    法定代理人  丙○○      住.
    訴訟代理人  耿淑穎律師
    複  代理人  乙○○      住.
右當事人間請求給付租金事件，本院判決如左：
    主    文
被告應給付原告新台幣肆拾陸萬肆仟元，及其中新台幣壹拾柒萬陸仟元，自民國八十
九年三月三日起至清償日止，按週年利率百分之五計算之利息。
被告應於民國八十九年七月十六日給付原告新台幣柒萬貳仟元。
訴訟費用由被告負擔。
本判決得假執行；但被告如於假執行程序實施前，以新台幣壹拾陸萬元預供擔保後，
得免為假執行。
    事    實
甲、原告方面：
一、聲明：求為判決
（一）被告應給付原告新台幣（下同）十七萬六千元，及自起訴狀繕本送達翌日（即
      民國八十九年三月三日）起至清償日止，按年息百分之五計算之利息。
（二）被告應於八十九年三月十六日、四月十六日、五月十六日、六月十六日、七月
      十六日各給付原告七萬二千元。
（三）願供擔保，請准宣告假執行。
二、陳述：
（一）緣門牌號碼新竹市○○路十七號一、二樓建物暨其坐落基地係原告所有，原告
      於八十七年間將之出租予被告，租期自八十七年七月十六日起至九十五年八月
      十五日止，每年租金金額各異，租賃所得由被告代扣繳（因需預扣繳百分之十
      之所得稅，故被告交付原告之租金實為約定租金之百分之九十），各年租金金
      額除租期後三年之租金約定另議外，均已明定於租約中。其中第二年（八十八
      年八月十六日起）每月租金為前半年即八十八年八月十六日至八十九年二月十
      五日止，每月三十五萬元，後半年即八十九年二月十六日至八十九年八月十五
      日止，每月四十萬元，且被告應於每年八月十六日開立逐月到期支票十二張交
      予原告收執。
（二）嗣被告於第二年租期初始，以營業狀況欠佳為由，央求原告同意第二年租金能
      予酌減，原告為謀和貴，勉予同意前四個月租金仍依第一年租金每月三十二萬
      元計算，其餘仍依租約約定辦理，故雙方於八十八年八月十二日於租約第三條
      上方空白處就第二年之租金金額為修正附記，其約定為：「８８‧８‧１２‧
      雙方同意修正第二年租金第一－四月（８８‧８‧１６－８８‧１２‧１５）
      為新台幣參拾貳萬元正，第五－十二月每月租金依原合約約定。租金支付方式
      ，乙方先交付第一－四月租金票據四張，第五－十二月租金票據八張，乙方應
      於８８‧１２‧１６前交付甲方。」
（三）依前揭雙方之約定，自八十八年十二月十六日起之租金應依原租約之約定，被
      告並應於八十八年十二月十六日前將第二年第五至十二月之租金票據八張交付
      原告，惟被告除未依約於上開日期將八張租金票據交予原告外，第五個月之租
      金僅付二十八萬八千元（即含稅三十二萬元），短付三萬元。因被告顯已違約
      ，原告即委請律師發函被告請其依約履行。被告收受信函後，亦請律師函覆原
      告，函文表示已將租金支票七張寄出，並妄稱兩造簽約之時，因原告曾以「租
      賃標的物所在地對街ＳＯＧＯ百貨商業大樓正在興建Ａ、Ｂ二館，其中Ｂ館正
      門位於租賃標的物之正對面，將使公司營運大為提昇」，故同意第二年租金百
      分之十七之調幅，因ＳＯＧＯ百貨Ｂ館並未如期動工，第二年之租金之調整即
      無理由云云。按雙方簽約之初，原告從未向被告保證所謂ＳＯＧＯ百貨Ｂ館一
      定能如期興建，因該館何時興建，非原告所能置喙，焉有可能輕言保證？且兩
      造租約租金按年調升之約定，並未以ＳＯＧＯ百貨Ｂ館之興建為條件，被告實
      不應藉詞違約，故原告再委請律師函請被告依約履行，惟被告依然故我，原告
      只得起訴請求。
（四）依雙方約定，第二年第五至十二月之租金應為：第五、六月（即八十八年十二
      月、八十九年一月）每月三十五萬元，第七至十二月（即八十九年二月至七月
      ）每月四十萬元。被告交付之租金支票面額均以三十二萬元計算並預扣百分之
      十所得稅後為二十八萬八千元，則被告短付之金額為：
  １、已發生之八十八年十二月、八十九年一、二月分別短付三萬元、三萬元、八萬
      元，扣除百分之十被告應預扣之所得稅後，被告實際短付數額為十二萬六千元
      。
  ２、尚未到期之八十九年三至七月，每月均短付八萬元（含稅），共計四十萬元，
      扣除所得稅後，實際短付金額為三十六萬元。按民事訴訟法第二百四十六條規
      定，於履行期未到前請求將來給付之訴，非被告有到期不履行之虞者，不得提
      起。被告簽發予原告第二年逐月到期之租金支票，均為二十八萬八千元（即含
      稅三十二萬元），又於委託律師回覆之信函中以莫須有之理由主張第二年之租
      金應依照第一年之租金金額計算，被告顯然已就第二年第五至十二月之租金每
      月逾三十二萬元部分為拒絕給付，原告自得依前揭法條為請求。綜上，被告短
      付之租金計為四十八萬六千元。又依兩造所訂之契約第七條第三項後段約定，
      一方因他方違約而涉訟，其繳納之訴訟費、律師費均由違約一方負責賠償。本
      件訴訟之提起係因被告違約所致，原告因此支出之律師費五萬元依租約約定應
      由被告負擔。
（五）綜上，總計為五十三萬六千元，其中已發生之部分為租金十二萬六千元及律師
      費五萬元，合計十七萬六千元；未到期部分為將來按月給付（至八十九年七月
      十六日止）七萬二千元，共計三十六萬元。
（六）本件被告住所雖在台北，惟依租約第八條第二項約定「本合約如有涉訟，雙方
      同意以房屋所在地地方法院為合意管轄法院。」爰檢具相關證據資料，向本院
      提起訴訟，請准判決如訴之聲明。
三、證據：提出房屋租賃契約一件、存證信函二件、律師函、收據各一件為證。
乙、被告方面：
一、聲明：求為判決
（一）原告之訴駁回。
（二）若受不利判決，願供擔保請准宣告免予假執行。
二、陳述：
（一）按履行期未到與履行之條件未成就不同，故於履行期未到前，如被告有到期不
      履行之虞者，固得提起將來給付之訴，但在履行之條件未成就前，則不許提起
      將來給付之訴（最高法院四十六年台上字第七四五號判例參照）。本件被告固
      於八十七年間與原告就坐落新竹市○○路十七號一、二樓所劃定之賣場約一百
      坪定有租賃契約，惟於訂約之初，原告以租賃標的物所在地對街ＳＯＧＯ商業
      大樓正在興建Ａ、Ｂ二館，其中Ｂ館正門位於租賃標的物之正對面，將使被告
      營運大為提升為由，要求第二年之租金調漲百分之十七，被告鑑於ＳＯＧＯ商
      業大樓Ｂ館設立後將有助於提升營運，乃同意第二年租金高達百分之十七之調
      整，嗣整體經濟萎縮，ＳＯＧＯ商業大樓Ｂ館未能如期動工，致被告無法達到
      先前所預期之利潤，被告乃於八十八年六月間向原告提出暫緩第二年百分之十
      七之租金調幅，原告對於ＳＯＧＯ商業大樓因經濟不景氣無法如期動工至感歉
      意，但再次保證延緩半年應能如期興建，故不同意將第二年全年租金之調整均
      暫緩，僅同意第二年一至四月部分之租金暫緩調漲，仍按第一年原價三十二萬
      元收取；詎ＳＯＧＯ商業大樓Ｂ館亦未於半年後如期興建，何時興建遙遙無期
      。執上以觀，兩造於立約之初，既約定第二年租約調升百分之十七是以ＳＯＧ
      Ｏ商業大樓興建為條件，而該商業大樓迄未動工，顯然兩造所約定調高租金之
      條件尚未成就，參照上開判例意旨，兩造間之租金自應按未調高前之租金為繳
      納依據。從而原告請求自第二年第五個月起按調整後之租金繳納，即無理由，
      被告既未違約，原告請求給付其所支出之律師費用五萬元，亦乏依據。
（二）證人趙克毅於兩造簽約前傳真予被告之信函中，第一項關於地理位置之介紹書
      明：如附圖一所示，位於新竹市ＳＯＧＯ百貨對面，ＳＯＧＯ百貨預定八十八
      年十二月初正式ＯＰＥＮ，目前店點恰在新竹客運總站正對面（本站址將在今
      年底拆改建為ＳＯＧＯＢ館），地點目前尚可，但未來潛力佳。被告為一香港
      人經營之公司，代表被告與原告簽約者亦為香港人士，且被告之分公司亦設址
      台北，對於新竹地區之狀況並不明瞭，故才會透過仲介在新竹地區尋找合適之
      經商地點，若非原告及仲介者即證人趙克毅告知ＳＯＧＯＢ館即將興建，被告
      不可能知悉該情，故兩造於立約之時確有上開約定，茍非如此，被告何敢聲請
      傳訊證人趙克毅為證，今趙克毅具狀陳稱：兩造於訂約之初或八十八年八月十
      二日協議時，雙方並無所謂第二年或其餘租期之調整租金以ＳＯＧＯ大樓Ｂ館
      興建為條件之任何約定，均屬不實。被告揣測是否與原告擁有多處不動產，或
      賣或租，長期下來均可使趙克毅受益有關，趙克毅僅仲介被告此次事件，不見
      得會有下次，相較之下，當然會偏頗原告而為不利被告之陳述，但真實情況應
      以兩造尚未爭執及涉訟時，趙克毅之傳真文件為真實，因彼時尚不知兩造日後
      會生爭執進而涉訟，該傳真當不會預作準備而作假。又原告雖主張若兩造果有
      前開約定，何以未於契約中書明，惟觀兩造於八十七年間所訂立之房屋租賃契
      約，於租約之末，竟連立約日期都未書立，立約之粗糙可見一斑，再加上代表
      被告簽約者為香港人士，不諳本國法律，疏於注意契約中漏書明前開約定，本
      件租約竟連最基本之立約日期都可漏書，則前開約定漏書即不足為奇。
三、證據：提出傳真信函一件，並聲請訊問證人趙克毅。
    理    由
一、原告主張：兩造就門牌號碼為新竹市○○路十七號一、二樓建物、面積約一百坪
    定有房屋租賃契約（下稱系爭契約），租期自八十七年七月十六日起至九十五年
    八月十五日止，約定第一年每月租金為三十二萬元（因需預扣繳百分之十之所得
    稅，故被告交付原告之租金實為約定租金之百分之九十），第二年（八十八年八
    月十六日起）每月租金為前半年即八十八年八月十六日至八十九年二月十五日止
    ，每月三十五萬元，後半年即八十九年二月十六日至八十九年八月十五日止，每
    月四十萬元，且被告應於每年八月十六日開立逐月到期支票十二張交予原告收執
    ；嗣被告於第二年租期初始，以營業狀況欠佳為由，央求原告同意第二年租金能
    予酌減，故雙方於八十八年八月十二日於租約第三條上方空白處就第二年之租金
    金額為修正附記，其約定為：「８８‧８‧１２‧雙方同意修正第二年租金第一
    －四月（８８‧８‧１６－８８‧１２‧１５）為新台幣參拾貳萬元正，第五－
    十二月每月租金依原合約約定。租金支付方式，乙方先交付第一－四月租金票據
    四張，第五－十二月租金票據八張，乙方應於８８‧１２‧１６前交付甲方。」
    詎被告竟以兩造簽約之時，曾以ＳＯＧＯ百貨商業大樓Ｂ館之興建，作為調整第
    二年租金之條件，因ＳＯＧＯ百貨Ｂ館並未如期動工，原告第二年之租金之調整
    即無理由，拒絕履行上開約定。依雙方約定，第二年第五至十二月之租金應為：
    第五、六月（即八十八年十二月、八十九年一月）每月三十五萬元，第七至十二
    月（即八十九年二月至七月）每月四十萬元。被告交付之租金支票面額均以三十
    二萬元計算並預扣百分之十所得稅後為二十八萬八千元，則被告短付之金額為已
    發生之八十八年十二月、八十九年一、二月，扣除百分之十被告應預扣之所得稅
    後，被告實際短付數額為十二萬六千元；尚未到期之八十九年三至七月，扣除所
    得稅後，實際短付金額為共計三十六萬元。又依系爭契約第七條第三項後段約定
    ，本件原告支出之律師費五萬元亦應由被告負擔等語。而被告則以：兩造確實訂
    有系爭契約，惟訂約之初，原告以租賃標的物所在地對街ＳＯＧＯ商業大樓正在
    興建Ａ、Ｂ二館，其中Ｂ館正門位於租賃標的物之正對面，將使被告營運大為提
    升為由，要求第二年之租金調漲百分之十七，被告亦因上開因素乃同意第二年租
    金之調整，嗣ＳＯＧＯ商業大樓Ｂ館未能如期動工，致被告無法達到先前所預期
    之利潤，被告乃於八十八年六月間向原告提出暫緩第二年百分之十七之租金調幅
    ，原告對於ＳＯＧＯ商業大樓因經濟不景氣無法如期動工至感歉意，但再次保證
    延緩半年應能如期興建，故不同意將第二年全年租金之調整均暫緩，僅同意第二
    年一至四月部分之租金暫緩調漲，仍按第一年原價三十二萬元收取；詎ＳＯＧＯ
    商業大樓Ｂ館亦未於半年後如期興建，兩造於立約之初，既約定第二年租約調升
    百分之十七是以ＳＯＧＯ商業大樓Ｂ館興建為條件，而該商業大樓迄未動工，顯
    然兩造所約定調高租金之條件尚未成就，兩造間之租金自應按未調高前之租金為
    繳納依據等語，資為抗辯。
二、查原告主張之上開事實，已據其提出與所述相符之房屋租賃契約、收據各一件為
    證，而被告亦不否認該契約之真正，雖辯稱兩造係以ＳＯＧＯ商業大樓Ｂ館之興
    建作為調整第二年租金之條件云云，並提出傳真信函一件暨聲請訊問證人趙克毅
    ，以資佐證。惟據證人趙克毅證稱：兩造間之本件租賃是我仲介，租賃契約上之
    字句是我寫的，第二年依規定要調租金，被告說生意不好，希望不要調，房東很
    信賴我才找我談，：：經兩造同意調整租金之情形如契約書第三條加註的內容，
    當初兩造認為ＳＯＧＯ開了以後，會比較上揚，所以第五至十二月就沒有調整之
    必要，兩造沒有以ＳＯＧＯＢ館興建完成作為調租金之條件，如有會寫清楚等詞
    （見本院八十九年六月八日言詞辯論筆錄）可知，顯然兩造並未以ＳＯＧＯ商業
    大樓Ｂ館之興建完成作為後來調整第二年租金之條件甚明；又查被告雖另提出傳
    真信函一件，並以其上地理位置部分載有：如附圖一所示，位於新竹市ＳＯＧＯ
    百貨對面，ＳＯＧＯ百貨預定八十八年十二月初正式ＯＰＥＮ，目前店點恰在新
    竹客運總站正對面（本站址將在今年底拆改建為ＳＯＧＯＢ館），地點目前尚可
    ，但未來潛力佳等字樣，作為上開抗辯之依據，然證人趙克毅就此部分亦證稱：
    傳真只是對現況及將來作個說明，但租約不是以此為條件等語在卷；且細觀該傳
    真信函乃證人傳予被告，其上並未提及原告，亦無原告之簽名，內容中有關租期
    部分記載：原則上五年一簽：：租期可再研商，且有仲介費一個月租金：：之記
    載，顯然為傳真當時係處於磋商階段，相關租賃內容並未確定，況該傳真信函嗣
    亦未經兩造合意作為系爭契約之附件，是亦難僅憑上開傳真信函即遽認兩造有約
    定以ＳＯＧＯ商業大樓Ｂ館興建完成作為調整租金之條件。此外，被告復未能提
    出其他確切之證據，以實其說，是被告上開辯詞，委不足採。
三、從而，原告依據租賃之法律關係，請求被告給付租金，另依系爭契約第七條第三
    項請求律師費用，即屬有據。又原告關於將來給付之訴請求部分，其中主張被告
    應於八十九年三月十六日、四月十六日、五月十六日、六月十六日各給付原告七
    萬二千元，因各該期日均已屆期，毋須以將來給付之訴方式請求之，爰併與原告
    訴之聲明第一項宣告，是本件原告主張被告應給付原告四十六萬四千元，及其中
    十七萬六千元，自起訴狀繕本送達翌日（即八十九年三月三日）起至清償日止，
    按年息百分之五計算之利息；暨被告應於八十九年七月十六日給付原告七萬二千
    元，為有理由，應予准許。
四、本判決依據民事訴訟法第三百八十九條第一項第三款之規定，應依職權宣告假執
    行，原告雖陳明願供擔保請准宣告假執行，惟僅係促請本院注意，併此敘明。又
    被告陳明願供擔保請准宣告免為假執行，核無不合，爰酌定相當之擔保金額宣告
    之。
據上論結，本件原告之訴為有理由，依民事訴訟法第四百三十六條第二項、第七十八
條、第三百八十九條第一項第三款，判決如主文。
中      華      民      國    八十九    年      六      月    二十二    日
                                  臺灣新竹地方法院新竹簡易庭
~B法      官  魏瑞紅
右為正本係照原本作成。
如對本判決上訴，須於判決送達後廿日內向本院提出上訴狀。
~B法院書記官  李桂珠
中      華      民      國    八十九    年      六      月    二十二    日


司法院資訊處製作；財團法人民間司法改革基金會備份。
